【裁判字號】    96,交聲,1083
【裁判日期】    970129
【裁判案由】    違反道路交通管理處罰條例聲明異議
【裁判全文】
臺灣臺北地方法院交通事件裁定        96年度交聲字第1083號
原處分機關  臺北市交通事件裁決所
異  議  人
即受處分人  甲○○
上列異議人即受處分人因違反道路交通管理處罰條例案件，對於
臺北市交通事件裁決所於民國96年8月23日所為之處分（原處分
案號：北市裁四字第裁22-I00000000號），聲明異議，本院裁定
如下：
    主  文
原處分撤銷。
    理  由
一、原處分意旨略以：異議人即受處分人甲○○於民國93年4月4
    日下午4時25分許，駕駛車號AZ-2262號自小客車，行經彰化
    縣員林鎮○○路與三民路口時，因有駕駛汽車未繫安全帶之
    違規行為，經警當場攔停後填單舉發，原處分機關乃依行為
    時之道路交通管理處罰條例第31條第1項之規定，於96年8月
    23日以北市裁四字第裁22-I00000000號裁決書，裁處罰鍰新
    臺幣1,500元。
二、訊據受處分人不僅否認有於前揭時、地駕車之違規行為，並
    辯稱：伊在本件裁罰前，即曾接獲原處分機關以相同事由，
    裁處伊相同之罰鍰，本件為重複裁罰等語。
三、本院按「一行為不二罰原則」或稱「禁止雙重處罰原則」，
    基於現代民主法治國家基本原則下之法安定、信賴保護或比
    例原則之內容，此係指就人民同一違法行為，禁止國家為多
    次之處罰，其不僅禁止於一行為已受到處罰後，對同一行為
    再行追訴、處罰，也禁止對同一行為同時作多次之處罰，此
    由司法院大法官釋字第503號解釋認行為人所被處之二行為
    罰縱使處罰目的及要件不同，除在處罰之性質與種類不同，
    必須採用不同之處罰方法或手段以達行政目的所必要者外，
    當不得重複處罰之意旨，及行政罰法第31條第1項所規定：
    一行為違反同一行政法上義務，數機關均有管轄權者，由處
    理在先之機關管轄。不能分別處理之先後者，由各該機關協
    議定之；不能協議或有統一管轄之必要者，由其共同上級機
    關指定之；同法第3項後段所規定：一行為違反數個行政法
    上義務而應處罰鍰，但其處罰種類相同者，如從一重處罰已
    足以達成行政目的者，不得重複裁處等規範內容以觀，就同
    一行為卻違反數個行政法上義務者，尚且有除符合行政目的
    所必要外，應不得重複處罰之原則，就同一行為且係違反同
    一行政法上義務者，自亦應禁止先後處以相同種類之處罰。
    經查，本件受處分人前揭交通違規行為，原處分機關前已於
    94年4月12日，對於受處分人之同一違規事實以北市裁三字
    第裁22-I00000000開立裁決書，受處分人並於同年月26日收
    受該裁決書，有該94年4月12日之裁決書及掛號函件執據等
    附卷可稽。而經本院就此函詢原處分機關結果：本案前於94
    年4月12日製發裁決書，惟因郵局並未將裁決書回執聯擲回
    本所，送達情形未明，且案件尚未結案，為加速裁罰之故，
    另於96年8月23日製發裁決書等語，有該處分機關96年11月
    30日北市裁三字第09642930000號函在卷足憑。是原處分機
    關在未將先前裁罰之處分廢止，又就同一違規事實再為本件
    裁罰，顯然是對於受處分人之同一交通違規事件為重複裁決
    ，而受處分人所為上揭交通違規行為，又無施以重複處罰之
    必要性存在，依照前開說明，本件裁決自有違一事不二罰之
    原則，而屬違法之裁決。從而，本院自應將原處分機關於96
    年8月23日所為之北市裁四字第裁22-I00000000號處分予以
    撤銷，以資適法。
據上論斷，應依道路交通管理處罰條例第87條第2項、道路交通
案件處理辦法第20條前段，裁定如主文。
中    華    民    國    97    年    1     月    29    日
                              交通法庭法  官  許泰誠
以上正本證明與原本無異
如不服本裁定應於送達後5日內向本院提出抗告狀
                                書記官  劉麗英
中    華    民    國    97    年    1     月    29    日


司法院資訊處製作；財團法人民間司法改革基金會備份。
